【裁判字號】    97,抗,21
【裁判日期】    970509
【裁判案由】    聲請解散工會等
【裁判全文】
臺灣士林地方法院民事裁定                97年度抗字第21號
聲  請  人
即  抗告人  甲○○
相  對  人  臺北市臺灣中小企業銀行股份有限公司產業工會
法定代理人  乙○○
上列當事人間聲請工會解散等事件，本院裁定如下：
    主  文
原裁定廢棄。
抗告程序費用新臺幣壹仟元由相對人負擔。
    理  由
一、按民法第33條第2 項之請求解除董事或監察人職務事件、第
    36條之請求宣告解散事件、第38條、第39條及第42條之有關
    法人清算事件、第51條第3 項之許可召集總會事件、第58條
    之聲請解散事件、第62條之聲請必要處分事件及第63條之聲
    請變更組織事件，均由法人主事務所所在地之法院管轄，非
    訟事件法第59條定有明文。又按私法人之普通審判籍，依總
    事務所（主事務所）所在地定之，所謂總事務所，自係指定
    明章程業經註冊之合法總事務所而言，若事實上任意遷移未
    經變更章程依法註冊之總事務所，縱使實際上為辦理該法人
    事務之處所，要無拘束起訴之原告必應在該處所之法院起訴
    之理，最高法院著有18年上字第1720號判例可稽。
二、抗告意旨略以：相對人之主事務所依章程規定，係設於臺北
    市○○街30號，本院就本件聲請有管轄權，原審裁定將本件
    訴訟裁定移送於台灣台北地方法院，應有違誤，爰聲明廢棄
    原裁定等語。
三、本件抗告人聲請工會解散等事件，依相對人95年10月20日修
    正之組織章程第4 條後段規定，其會址登記於臺北市○○街
    30號，自應認相對人之主事務所設於該址，縱其辦公處所實
    際上已遷至臺北市○○區○○路4 段357 號，惟相對人既未
    變更章程上登記之會址，依前揭說明，抗告人認為章程上所
    載會址之管轄法院即本院有管轄權，應屬有據。至於相對人
    主張於94年2 月1 日曾將其辦公處所遷至臺北市○○區○○
    路4 段357 號之事通知台北市政府勞工局，固有該通知函件
    影本可稽，惟其並未修正組織章程有關會址之規定，且相對
    人嗣於95年10月20日修正組織章程第4 條，另將會址改登記
    於臺北市○○街30號，自難認該通知具有拘束抗告人之效力
    。是以，原審將本件訴訟裁定移送於台灣台北地方法院，應
    有未洽，抗告意旨指摘原裁定不當，聲明廢棄，為有理由。
四、爰裁定如主文。
中    華    民    國    97    年    5     月    9     日
                  民事第一庭  審判長法  官  黃小瑩
                                    法  官  陳靜芬
                                    法  官  高愈杰
以上正本證明與原本無異。
如不服本裁定，僅得於收受本裁定正本送達後10日內，以適用法
規顯有錯誤為理由，向本院提出再抗告狀，（須附繕本一份及繳
納再抗告裁判費新臺幣1,000元），經本院許可後始可再抗告。
中    華    民    國    97    年    5     月    14    日
                                    書記官  高楚安


司法院資訊處製作；財團法人民間司法改革基金會備份。
